臺灣士林地方法院交通事件裁定　　　　　　　　　　九十三年度交聲字第三二六號
　　原處分機關　臺北市交通事件裁決所
　　異　議　人
　　即受處分人　甲○○
右列受處分人因違反道路交通管理處罰條例案件，對於臺北市交通事件裁決所九十三
年五月三日所為之處分（原處分案號：北市裁三字第裁二二—Ｚ00000000號
），聲明異議，本院裁定如左：
    主  文
異議駁回。
    理  由
一、按汽車行駛於高速公路或設站管制之道路，應遵守其管制之規定；汽車行駛於高
    速公路或設站管制之道路，而不遵管制之規定者，處汽車駕駛人新臺幣三千元以
    上六千元以下罰鍰；又駕駛車輛未隨身攜帶駕駛執照者，處新台幣三百元以上六
    百元以下罰鍰，道路交通安全規則第一百零五條、道路交通管理處罰條例第三十
    三條第一項、第二十五條第三款分別定有明文。又汽車行駛高速公路應依速限標
    誌指示，高速公路交通管制規則第五條第一項前段復定有明文。再汽車駕駛人違
    反道路交通管理處罰條例第三十三條者，除依該條規定之罰鍰處罰外，併記違規
    點數一點，道路交通管理處罰條例第六十三條第一項第一款亦定有明文。
二、本件異議人即受處分人甲○○，於民國九十三年二月二十七日上午七時三十五分
    ，駕駛車牌號碼四八七○—ＤＰ號自小客車，沿國道一號高速公路由南往北方向
    行駛，途經該路段二百二十公里處時，經國道公路警察局第三警察隊隊員使用測
    速儀器查獲其違規超速行駛，因而攔停舉發，又於攔停後發現受處分人並未隨身
    攜帶駕駛執照，認其違反道路交通管理處罰條例第三十三條第一項及第二十五條
    第三款之規定，共裁處罰鍰新台幣（下同）三千三百元，並依同條例第六十三條
    第一項第一款記違規點數一點。
三、訊據受處分人固承認未隨身攜帶駕駛執照之事實，惟堅決否認於前揭時地有超速
    行駛之行為，辯稱：(一)該路段為收費站前，車輛均已減速慢行中，伊當時精神狀
    況良好，應無超越速限之可能；(二)當時高速公路車流量大，舉發當時約有十餘部
    車輛經過，警員當時係以雷射槍瞄準違規車輛，伊雖不質疑警員所持雷射槍之可
    靠性，惟該路段車輛既多又均係高速移動，誤瞄機率甚高，對於執勤警員對移動
    目標之瞄準能力及辨識車輛顏色、車型種類之能力深有疑慮，更質疑員警舉發時
    之精神狀況不佳云云，資為抗辯。
四、經查：
  (一)受處分人上開違規事實，業據舉發本件違規之內政部警政署國道公路警察局第三
    警察隊隊員林儀尚到庭結證稱：「（問：當時以何種儀器測速？）雷射槍。由我
    使用該儀器。黃國文當時坐在警車內看車內後視鏡，協助我注意車流狀況。（問
    ：當時異議人駕駛車牌號碼四八七○—ＤＰ自小客車，有何違規？）當時我發現
    他從後面駕駛走內側車道，他的右邊有一部貨車，但我發現他速度很快，我就使
    用雷射槍，用光點對準該自小客車車頭，按下快門，雷射槍上面的液晶螢幕顯示
    他的時速高達一一八公里。‧‧‧（問：雷射槍有無可能誤判？）要發生誤判的
    情形很少，因為瞄準點對準後按下只能對準一部車輛作測速。（問：對異議人剛
    才所述他的精神狀況很好，不可能超速，有何意見？）當時我們精神狀況很好也
    沒有喝酒，至於使用雷射槍不能與射擊相提並論，因為使用狀況不一樣，因為槍
    的使用要對準準星、目標，雷射槍只要用紅外線對準車子，不需要像槍這麼麻煩
    ，至於我們在入警校之前都有體檢，不可能有色盲，如有色盲便會淘汰掉。」（
    見本院九十三年六月三十日訊問筆錄）等語，並提出當時所使用序號Ｂ—000
    0000—○六—四六三、型號ＵＬ—○○一五○四之同型雷射槍認證資料一份
    ，足證國道公路警察局第三警察隊所配發之雷射測速槍，係國外最先進測量行車
    速率執法儀器，符合國際檢驗規定（經認證之實驗室野外測試核可），並經本國
    法院公證，可確信其準確度，執勤人員手持雷射槍測速槍內紅外線點瞄準所測車
    輛，鎖定該車後（一次一部不受他車影響）槍內即顯示其速度與測距，經確認該
    車速無誤後始予攔停掣單，其精確性應無庸置疑，此有內政部警政署國道公路警
    察局第三警察隊九十二年二月十二日公警國三交訴字第○九二○○○○三六九號
    函暨相關認證資料一份附卷可稽。
  (二)又同第三警察隊隊員黃國文復提出當時與受處分人對話之錄音，內容略有：「‧
    ‧‧警員：剛測到你的速度一百一十八。受處分人：真的哦？我都是跟著前面車
    子的速度，我不超車的耶！警員：你前面都沒有車耶！受處分人：啊‧‧‧警員
    ：是不是，我剛攔你的時候，前面好長一段距離都沒有車啊。受處分人：沒有注
    意。警員：你距離我三百五十米的時候我就打到你了。受處分人：哦‧‧‧那～
    那，譬如說，我的意思是說，這樣有照片嗎？警員：這沒有照片，當場取締不需
    要照片，當場取締是沒有照片的。受處分人：那我的意思是說，你怎麼能證明這
    輛車是不是我的？警員：因為我用這台機器測到你的車子，速度就是它，就是一
    百一十八，就是顯示你已經超速，我才攔你下來的。‧‧‧謝先生麻煩一下哦，
    簽收一下。這紅單‧‧‧受處分人：這太麻煩了啦！警員：對啊！太麻煩了啊！
    你本身沒有帶駕照的話就是要到監理站處理了啊！如果你有帶駕照的話直接到郵
    局就可以繳納了。‧‧‧受處分人：我覺得我剛剛沒有超速耶！警員：剛剛哦，
    我們同事持雷射槍給你測的啦，然後我跟著看你的車，車子過來就測你的速度，
    一百一十八公里啊。受處分人：因為我‧‧‧警員：這是一個單一點的，每次測
    一部而已啦，沒有辦法測到第二部啦！受處分人：嗯。警員：測到你這部超速的
    話就只攔你這部車子啦！受處分人：嗯。警員：不會給你誤判說測到你去攔別人
    的車子，或是測到別人去攔你的車子，知道嗎？受處分人：嗯。‧‧‧」等語，
    業經本院勘驗屬實（參見本院九十三年六月三十日勘驗筆錄），足證當警員攔停
    受處分人表示其超速時，受處分人尚不置可否，並未嚴詞反駁，雖爭執當時開車
    皆尾隨他車前行，惟接著警員表示受處分人車前並無他車後，亦未辯駁，嗣於警
    員當場示範雷射槍操作原理後，受處分人得知當時並未以測速照相設備拍照存證
    ，始主張伊不可能超速云云。按受處分人或因未注意行車速度表不知是否確有超
    速，加上警方並未提出書面證據，以致心存僥倖以為警方並無積極證據，而極力
    否認有何超速行為，惟交通警員掣單舉發違反道路交通管理處罰條例所列之違規
    事實，本質上為行政處分，係公務員基於職務上權力，依法就特定之具體事件所
    為具公法上效果之單方行政行為，基於公務員為公法上行為具有公信力之原則，
    該行政處分當可被推定為真正，其據以依法處分之事實認定亦為正確無誤。上開
    證人身為公職，與受處分人素不相識，復無仇怨，自無設詞誣陷、身觸偽證重罪
    之必要，其所言應可採信。受處分人僅空言其絕未超速，自覺依當時精神狀態更
    無超速之意圖，而懷疑應係執勤員警對雷射槍測速做目視判斷時有問題云云，尚
    難採信。
  (三)舉發地點即國道一號高速公路北向二二○公里處，距員林收費站所在地之北向二
    一八公里處，尚有二公里之遙，一般駕駛人之駕駛習慣不同，未必即按行車速限
    標誌行駛，通常係距離數百公尺處始減速通過收費站，受處分人以此論斷其絕不
    可能超速云云，亦不足採。
  (四)證人黃國文對受處分人所駕駛自小客車之車款、顏色之陳述，雖與事實略有出入
    ，惟前揭勘驗筆錄有：「（無線電回報）甲○○補繳（？）正常，ＫＩＡ銀色兩
    千五‧‧‧」，核與受處分人所提出之行車執照相符，可見警員係因距舉發時間
    已有四個月，加上取締違規數量甚多，事後印象模糊所致，亦不足為有利於受處
    分人之認定。
  (五)此外，並有內政部警政署國道高速公路警察局第三警察隊九十三年四月十四日公
    警國三交訴字第○九三○○○○六○九號號函、內政部警政署國道公路警察局九
    十三年二月二十七日公警局交字第Ｚ00000000號號舉發違反道路交通管
    理事件通知單、臺北市交通事件裁決所九十三年五月三日北市裁三字第裁二二—
    Ｚ00000000號號違反道路交通管理事件裁決書各一份在卷足憑，故受處
    分人有違規超速行駛之事實甚明，其所辯顯係卸責之詞，不足採信。從而，原處
    分機關據以援引上開規定，共裁處罰鍰三千三百元，併計違規點數一點，並無不
    當。本件異議為無理由，應予駁回。
據上論斷，應依道路交通案件處理辦法第十九條，裁定如主文。
中　　　華　　　民　　　國　　九十三　　年　　　十　　　月　　　六　　　日
                                  臺灣士林地方法院交通法庭
                                      法　官  李  昆  霖
右正本證明與原本無異。
如不服本裁定，應於送達後五日內，向本院提出抗告狀。
                                      書記官  陳  佳  伶
中　　　華　　　民　　　國　　九十三　　年　　　十　　　月　　　六　　　日
